臺灣臺北地方法院民事裁定
111年度北簡字第610號
原      告  臺灣新光商業銀行股份有限公司

法定代理人  李增昌  
訴訟代理人  許俊傑  
被      告  陳淑惠  
上列當事人間請求給付簽帳卡消費款事件，本院裁定如下：
    主    文
本件移送臺灣臺南地方法院。
    理    由
一、按當事人得以合意定第一審管轄法院；又第24條之合意管轄
    ，如當事人之一造為法人或商人，依其預定用於同類契約之
    條款而成立，按其情形顯失公平者，他造於為本案之言詞辯
    論前，得聲請移送於其管轄法院；訴訟，由被告住所地之法
    院管轄。民事訴訟法第24條第1項前段、第28條第2項前段及
    第1條第1項前段分別定有明文。考其立法意旨，在於當事人
    之一造為法人或商人時，通常占有經濟上之強勢地位，如因
    契約涉訟而須赴被告之住、居所地應訴，無論在組織及人員
    編制上，均尚難稱有重大不便。如法人或商人以預定用於同
    類契約之債務履行地或合意管轄條款，與非法人或商人之他
    造訂立契約時，他造就此類條款表面上雖有締約與否之自由
    ，實際上幾無磋商或變更之餘地。則一旦因該契約涉訟，他
    造即必須遠赴法人或商人以定型化契約所預定之法院應訴，
    在考量應訴之不便，且多所勞費等程序上不利益之情況下，
    經濟上弱勢者往往被迫放棄應訴之機會，如此不僅顯失公平
    ，並某程度侵害經濟上弱勢者在憲法上所保障之訴訟權，於
    是特別明文排除合意管轄規定之適用。是以，定型化契約當
    事人因此爭執涉訟時，如法人或商人據此向合意管轄法院起
    訴，在不影響當事人程序利益及浪費訴訟資源之情況下，非
    法人或商人之他造於為本案之言詞辯論前，得聲請移送於其
    管轄法院。因此，在無其他特別審判籍管轄法院之適用時，
    法院受理此種移轉管轄之聲請，自應依民事訴訟法第1條「
    以原就被」原則定管轄法院。
二、本件原告固主張依兩造訂立之信用卡約定條款第24條約定，
    兩造合意以本院為管轄法院，而向本院起訴請求被告給付簽
    帳卡消費款。惟查，本件被告住所地係在臺南市新化區，有
    被告個人戶籍資料查詢結果在卷可稽，又被告於為本案之言
    詞辯論前具狀主張上開約定條款顯失公平，並聲請將本件移
    送於其住所地之臺灣臺南地方法院管轄，有其民國111年1月
    22日提出民事移轉管轄聲請狀在卷足憑。本院考量被告之住
    所地既在臺南市新化區，於發生本契約紛爭須訴訟時，自以
    在該處應訴最稱便利，而本件原告為法人，依其所提契約內
    容觀之，兩造合意管轄之約定，乃係依原告預定用於同類契
    約之條款而成立，此有該合約書附卷可按，如謂被告須受原
    告單方所擬定條款之約束，勢須遠赴本院應訴，被告在考量
    勞力、時間及費用等程序上不利益之情況下，或將放棄應訴
    之機會，而顯失公平，故以排除合意管轄法院規定之適用為
    宜，被告自得聲請移送於其管轄法院，依本法第1條第1項前
    段之規定，自應由被告住所地之法院即臺灣臺南地方法院管
    轄，爰依被告聲請將本件移送於該管轄法院。
三、依民事訴訟法第28條第1項，裁定如主文。
中　　華　　民　　國　　111 　年　　3 　　月　　11　　日
                  臺灣臺北地方法院臺北簡易庭
                              法  官　李宜娟
以上正本證明與原本無異。
如不服本裁定，應於裁定送達後10日內向本庭（臺北市○○○路
0段000巷0號）提出抗告狀，並繳納裁判費新臺幣1,000元。
中　　華　　民　　國　　111 　年　　3 　　月　　11　　日
                              書記官  官逸嫻